臺灣彰化地方法院刑事判決　　　　　　　96年度訴字第1785號
公　訴　人　臺灣彰化地方法院檢察署檢察官
被　　　告　甲○○
上列被告因違反毒品危害防制條例案件，經檢察官提起公訴（96
年度毒偵字第4152號、第4189號、第4350號），被告於本院準備
程序中為認罪之陳述，經本院合議庭評議後，裁定由受命法官獨
任改行簡式審判程序，本院判決如下：
    主    文
甲○○施用第一級毒品，累犯，處有期徒刑柒月。又施用第一級
毒品，累犯，處有期徒刑捌月，扣案之海洛因壹包（驗餘淨重零
點零公克），沒收銷燬之。應執行有期徒刑壹年貳月，扣案之
海洛因壹包（驗餘淨重零點零公克），沒收銷燬之。
    事  實
一、甲○○前因施用毒品案件，經依本院八十八年度毒聲字第三
    五三九號裁定移送觀察、勒戒後，認有繼續施用毒品之傾向
    ，經檢察官聲請，由本院以八十八年度毒聲字第四一四一號
    裁定移送戒治處所施予強制戒治一年，自民國 (下同)八十
    八年十月十二日起送臺灣雲林戒治所施以強制戒治滿三月後
    ，其成效經評定合格，無繼續戒治必要，復經本院以八十九
    年度毒聲字第一二七二號裁定停止戒治，所餘戒治期間付保
    護管束，惟其於保護管束期間又因違反保護管束應遵守事項
    情節重大，經本院以八十九年度毒聲字第三五一六號裁定撤
    銷停止戒治，令入戒治處所施以殘餘期間之強制戒治，迄九
    十年九月七日戒治期滿，並由臺灣彰化地方法院檢察署檢察
    官以九十年度戒毒偵字第一四五三號、第一四五四號、第一
    四五五號、第一四五六號為不起訴處分確定。其後於九十四
    年間，又因施用毒品，經本院分別以九十四年度訴字第二０
    四六號刑事判決判處有期徒刑六月確定；及以九十四年度員
    簡字第六三五號刑事判決判處有期徒刑四月確定，另因竊盜
    案件，經本院以九十四年度員簡字第五四七號刑事判決判處
    有期徒刑三月確定，上開三案再經本院以九十五年度聲字第
    一六七四號裁定應執行有期徒刑一年確定，入監執行後，於
    九十六年二月五日易科罰金執行完畢。詎其仍不知悔改，復
    基於施用第一級毒品海洛因之犯意，分別於九十六年八月六
    日上午九時許及同年月二十一日下午三時許，均在其位於彰
    化縣溪湖鎮○○里○○路湖東巷八一號之住所，以將第一級
    毒品海洛因加水稀釋後置放於注射針筒中，注射於手臂之方
    式，施用第一級毒品海洛因各一次。嗣先後於九十六年八月
    七日、同年月八日及同年月二十二日，為警查獲，並扣得第
    一級毒品海洛因一包（驗餘淨重零點零三公克），因而循線
    獲悉上情。
二、案經彰化縣警察局員林分局及溪湖分局報請臺灣彰化地方法
    院檢察署檢察官偵查起訴。
    理  由
一、按除被告所犯為死刑、無期徒刑、最輕本刑為三年以上有期
    徒刑之罪或高等法院管轄第一審案件者外，於刑事訴訟法第
    二百七十三條第一項程序進行中，被告先就被訴事實為有罪
    之陳述時，審判長得告知被告簡式審判程序之旨，並聽取當
    事人、代理人、辯護人及輔佐人之意見後，裁定進行簡式審
    判程序；除簡式審判程序及簡易程序案件外，第一審應行合
    議審判，刑事訴訟法第二百七十三條之一第一項、第二百八
    十四條之一分別定有明文。本件被告甲○○所犯係死刑、無
    期徒刑、最輕本刑為三年以上有期徒刑或高等法院管轄第一
    審案件以外之罪，並於本院行準備程序時就被訴事實為有罪
    之陳述，本院合議庭依前揭規定，經評議結果，裁定改由受
    命法官獨任行簡式審判程序，先予敘明。
二、上揭事實，業據被告甲○○迭於警、偵訊中及本院行準備程
    序與審理時均坦承不諱，且其先後於九十六年八月七日、同
    年月八日及同年月二十二日為警查獲時所採取之尿液，經送
    鑑驗結果，確均呈嗎啡陽性反應，此有彰化縣警察局員林分
    局委託檢驗尿液代號與真實姓名對照表二紙、彰化縣警察局
    溪湖分局委託檢驗尿液代號與真實姓名對照表一紙及詮昕科
    技股份有限公司九十六年八月十六日（二紙）、同年月二十
    八日所出具之濫用藥物尿液檢驗報告共三紙附卷可稽；另扣
    案之白色粉末一包，經送鑑驗結果亦確係海洛因成分（驗餘
    淨重零點零三公克），此有法務部調查局九十六年九月二十
    五日調科壹字第０九六二三０六九六七０號鑑定通知書一紙
    在卷足憑，應認被告之自白應與事實相符，洵堪採信。次按
    毒品危害防制條例於九十二年七月九日修正公布，自九十三
    年一月九日施行，其中第二十條、第二十三條將施用毒品之
    刑事處遇程序，區分為「初犯」及「五年內再犯」、「五年
    後再犯」。依其立法理由之說明：「初犯」，經觀察、勒戒
    或強制戒治後，應為不起訴處分或不付審理之裁定；經觀察
    、勒戒或強制戒治執行完畢釋放後，「五年內再犯」者，因
    其再犯率甚高，原實施之觀察、勒戒及強制戒治既已無法收
    其實效，爰依法追訴或裁定交付審理。至於經觀察、勒戒或
    強制戒治執行完畢釋放後，「五年後再犯」者，前所實施之
    觀察、勒戒或強制戒治已足以遮斷其施用毒品之毒癮，為期
    自新及協助其斷除毒癮，仍適用「初犯」規定，先經觀察、
    勒戒或強制戒治之程序。從而依修正後之規定，僅限於「初
    犯」及「五年後再犯」二種情形，始應先經觀察、勒戒或強
    制戒治程序。倘被告於五年內已再犯，經依法追訴處罰，縱
    其第三次（或第三次以上）再度施用毒品之時間，在初犯經
    觀察、勒戒或強制戒治執行完畢釋放五年以後，已不合於「
    五年後再犯」之規定，且因已於「五年內再犯」，顯見其再
    犯率甚高，原實施觀察、勒戒或強制戒治，已無法收其實效
    ，即應依該條例第十條處罰（最高法院九十五年度第七次刑
    事庭會議決議）。查本件被告曾前因施用毒品案件，經依本
    院八十八年度毒聲字第三五三九號裁定移送觀察、勒戒後，
    認有繼續施用毒品之傾向，經檢察官聲請，由本院以八十八
    年度毒聲字第四一四一號裁定移送戒治處所施予強制戒治一
    年，自八十八年十月十二日起送臺灣雲林戒治所施以強制戒
    治滿三月後，其成效經評定合格，無繼續戒治必要，復經本
    院以八十九年度毒聲字第一二七二號裁定停止戒治，所餘戒
    治期間付保護管束，惟其於保護管束期間又因違反保護管束
    應遵守事項情節重大，經本院以八十九年度毒聲字第三五一
    六號裁定撤銷停止戒治，令入戒治處所施以殘餘期間之強制
    戒治，迄九十年九月七日戒治期滿，並由臺灣彰化地方法院
    檢察署檢察官以九十年度戒毒偵字第一四五三號、第一四五
    四號、第一四五五號、第一四五六號為不起訴處分確定；復
    於九十四年間，又因施用毒品案件，經本院分別以九十四年
    度訴字第二０四六號刑事判決判處有期徒刑六月確定；及以
    九十四年度員簡字第六三五號刑事判決判處有期徒刑四月確
    定（業均已執行完畢）等情，有臺灣高等法院被告前案紀錄
    表及臺灣彰化地方法院檢察署刑案資料查註紀錄表各一份在
    卷足憑，而被告本件施用第一級毒品之犯行，雖均係在前次
    強制戒治執行完畢五年後所犯，惟被告於上開強制戒治執行
    完畢五年內，曾因施用毒品案件經法院宣示判決並確定，已
    詳述如前，顯見其並非於強制戒治執行完畢後五年內均無任
    何施用毒品之犯行，則依前揭決議，被告所為本件施用第一
    級毒品之犯行，均已無「初犯」規定之適用，自毋須再重新
    施予觀察、勒戒或強制戒制之處遇程序，而應依毒品危害防
    制條第二十三條第二項規定，直接訴追處罰。綜上所述，本
    件犯罪事證已臻明確，被告前開犯行確堪認定，應予依法論
    科。
三、核被告所為，均係犯毒品危害防制條例第十條第一項之施用
    第一級毒品罪。被告為施用毒品而持有第一級毒品，其持有
    之低度行為應為施用之高度行為所吸收，均不另論罪。又被
    告上開二次施用海洛因之犯行，因犯意各別，且行為時、空
    非屬緊密，應予分論併罰。再查被告曾於九十四年間，因違
    反毒品危害防制條例案件，經本院分別以九十四年度訴字第
    二０四六號刑事判決判處有期徒刑六月確定；及以九十四年
    度員簡字第六三五號刑事判決判處有期徒刑四月確定，復因
    竊盜案件，經本院以九十四年度員簡字第五四七號刑事判決
    判處有期徒刑三月確定，上開三案再經本院以九十五年度聲
    字第一六七四號裁定應執行有期徒刑一年確定，入監執行後
    ，於九十六年二月五日易科罰金執行完畢等情，有臺灣彰化
    地方法院檢察署刑案資料查註紀錄表及臺灣高等法院被告前
    案紀錄表各一份附卷可稽，被告於受有期徒刑之執行完畢後
    ，五年內故意再犯有期徒刑以上之罪，均為累犯，應依刑法
    第四十七條第一項之規定，分別加重其刑。爰審酌被告前有
    施用毒品之不良素行，歷經觀察、勒戒及戒治程序後，仍未
    能徹底戒絕毒品，顯見意志不堅，有失制定毒品危害防制條
    例之立法美意，本不宜寬貸，惟念其施用毒品乃自戕一己之
    身體健康，尚未害及他人，且犯後坦承犯行，暨其施用毒品
    之犯罪動機、目的、手段及其智識程度、生活狀況等一切情
    狀，量處如主文所示之刑，並依法定其應執行之刑，以示懲
    戒。而扣案如主文所示之海洛因1包，係毒品危害防制條例
    第十八條第一項前段之規定之毒品，應宣告沒收銷燬之。
據上論斷，應依刑事訴訟法第二百七十三條之一第一項、第二百
九十九條第一項前段，毒品危害防制條例第十條第一項、第二十
三條第二項、第十八條第一項前段，刑法第十一條、第四十七條
第一項、第五十一條第五款，判決如主文。
本案經檢察官謝雨青到庭執行職務。
中　　華　　民　　國　　96　　年　　11　　月　　13　　日
                  刑事第七庭      法  官  羅永安
以上正本證明與原本無異。
如不服本判決，應於判決送達後10日內，向本院提出上訴書狀，
上訴書狀應「敘述具體上訴理由」，並按他造當事人之人數附繕
本。「切勿逕送上級法院」。
中　　華　　民　　國　　96　　年　　11　　月　　13　　日
                                  書記官  魏嘉信
附錄本案論罪科刑法條全文：
毒品危害防制條例第10條
施用第一級毒品者，處 6 月以上 5 年以下有期徒刑。
施用第二級毒品者，處 3 年以下有期徒刑。
